臺灣高等法院刑事判決　　　　　　　96年度矚上重訴字第64號
上　訴　人
即　被　告　乙○○
指定辯護人　本院公設辯護人　丙○○
上列上訴人因被告殺人案件，不服臺灣桃園地方法院96年度矚訴
字第1號，中華民國96年4月11日第一審判決（起訴案號：臺灣桃
園地方法院檢察署95年度偵第24848 號），提起上訴，本院判決
如下：
    主  文
上訴駁回。
    事  實
一、乙○○為避免於交通違規時遭警舉發，竟意圖為自己不法之
    所有，於民國95年9月19日凌晨3時許，在桃園縣龜山鄉○○
    路380巷3號前騎樓，持其所有客觀上對人之生命、身體具危
    險性可供兇器使用後方為圓形之梅花板手一支，竊取邱廷輿
    所有車號BF9-951 號重型機車車牌後，偶爾將之懸掛於其所
    有之車號BPC-309 號重型機車上使用（竊盜部分已判決有罪
    確定）。嗣於95年11月24日上午11時30分許，騎乘懸掛BF9-
    951號車牌之原車號BPC-309號重型機車，行經桃園縣桃園市
    ○○○路1 段與同安街口停等紅綠燈之際，適桃園縣政府警
    察局桃園分局同安派出所副所長李朝鎮騎乘警用機車行經該
    處，發現該車車牌為失竊之物，遂取下乙○○之機車鑰匙後
    ，要求乙○○出示身分證明，依法進行盤查職務，乙○○明
    知李朝鎮為依法執行職務之公務員，且預見以刀刃刺擊人之
    胸腔、頸部，可能導致他人死亡，仍為免遭受逮捕，而基於
    妨害公務及殺人之故意，將手伸進其隨身攜帶之黑色背包內
    ，取出其所有之摺疊刀1 把，向李朝鎮之左胸、左背部、右
    頸部等部位，接續揮刺該摺疊刀，當場施以強暴行為，致使
    李朝鎮受有左胸壁乳頭上方離肩膀12 公分處銳器傷（約1.5
    公分）、左胸壁乳頭下方離肩膀23.5處銳器傷（約2 公分）
    、右側頸部銳器切割傷（約10公分）、左背部離肩膀24.5公
    分處銳器傷（約1.5 公分）、左背肩胛部上方銳器切割傷（
    約1.5 公分）等傷害，其中左前胸穿刺傷，並導致左上肺葉
    裂傷、左心室破裂，俟警經據報前來支援，當場逮捕乙○○
    ，並扣得其所有供為前述犯行所用之摺疊刀1 把。李朝鎮經
    送往敏盛綜合醫院急救，於95年12月13日轉往國立台灣大學
    醫學院附設醫院進行手術，仍因左胸部銳器穿刺傷造成心臟
    及左肺上葉穿透傷，導致大量出血後併發肺部感染及多重器
    官衰竭，而於96年1月3日上午7時50分許不治死亡。
二、案經李朝鎮之妻甲○○訴由桃園縣政府警察局桃園分局報請
    台灣桃園地方法院檢察署檢察官偵查起訴。
    理　由
一、程序部分：
（一）本件認定事實所引用之卷內所有文書證據、物證，並無證
      據證明係公務員違背法定程序所取得，被告乙○○及辯護
      人於本院審理終結前就卷內所有之卷證資料之證據能力均
      表示無意見，且卷內之文書證據，亦無刑事訴訟法第 159
      條之4 之顯有不可信之情況與不得作為證據之情形，則依
      刑事訴訟法第159條之5之規定，本件認定事實所引用之本
      件卷證所有文書證據、物證等證據，均有證據能力。
（二）刑事訴訟法第159條第1項雖規定，被告以外之人於審判外
      之言詞或書面陳述，除法律有規定外，不得作為證據。然
      同法第159條之5第1項、第2項亦規定，被告以外之人於審
      判外之言詞或書面陳述，經當事人於審判程序同意作為證
      據，法院審酌該言詞陳述或書面陳述作成時之情況，認為
      適當者，亦得為證據；當事人、代理人或辯護人於法院調
      查證據時，知有第159條第1項不得為證據之情形，而未於
      言詞辯論終結前聲明異議者，視為有前項之同意。經查，
      證人即在場目擊者許源盛、郭明裕、被害人邱廷輿於警詢
      之證述，經檢察官引為證據，而被告及辯護人於原審及本
      院準備及審判程序中均未對證人許源盛、郭明裕、邱廷輿
      於警詢之證述聲明異議，依前揭法條，應視為有同法第15
      9 條之5第1項之同意，審酌證人許源盛、郭明裕、邱廷輿
      係由警察製作筆錄，詢問過程亦無何不當或違法之情事，
      且與被告所述情節大致相符，認將證人許源盛、郭明裕、
      邱廷輿之證述作為證據，並無不當，依前揭法條，自有證
      據能力，得為證據。
（三）公訴人撰寫完成起訴書時因被害人李朝鎮尚未死亡，而就
      殺人部分認被告係犯刑法第277條第2項、第1 項之殺人未
      遂罪，惟被害人李朝鎮於96年1月3日死亡，經蒞庭檢察官
      於原審審理程序中已當庭就殺人部分變更起訴法條為刑法
      第277條第1項之殺人罪，併此敘明。
二、上開事實，業據被告乙○○於警詢、偵查、原審審理時坦承
    不諱（見偵查卷第7至11、92至93頁、原審96年1月4 日訊問
    筆錄、準備程序筆錄、審判筆錄），核與證人許源盛、郭明
    裕、邱廷輿之證述相符（見偵查卷第16至19、21至22、25至
    26頁），復有桃園縣政府警察局桃園分局偵查隊搜證相片90
    幀、敏盛綜合醫院診斷證明書1紙（見偵查卷第32至76、103
    頁）、台灣桃園地方法院檢察署勘（相）驗筆錄、複驗筆錄
    ，國立台灣大學附設醫院診斷證明書、台灣桃園地方法院檢
    察署相驗屍體證明書各1 份、桃園縣政府警察局桃園分局相
    驗李朝鎮死亡案件相驗照片48幀、複驗李朝鎮死亡案件相驗
    照片16幀、台灣桃園地方法院檢察署法醫驗斷書1 份可資佐
    憑（見相驗卷第41至45、84、46至63、64至69），並有扣案
    之摺疊刀1 把可按。另被害人李朝鎮之死亡原因，經法務部
    法醫研究所複驗結果，認死亡原因為左胸部銳器穿刺傷造成
    心臟及左肺上葉穿透傷，導致大量出血後併發肺部感染及多
    重器官衰竭而死亡，此有法務部法醫研究所法醫所96年3月7
    日法醫理字第09660000202號函附法醫所（96）醫鑑字第096
    1100036號複驗鑑定書1 份在卷可稽（見相驗卷第74至78 頁
    ），足認被告之自白與事實相符，堪以採信。被告雖於本院
    辯稱(1)當時不知被害人係警察，(2)不記得當時如何拿刀刺被
    害人，不是要刺死他云云。然查，(1)被告於警詢時，已承認
    知道被害人係警察，因為被害人騎乘警用機車（見偵查卷第
    81頁），於原審審理時亦供稱，當時被害人騎乘警用機車，
    雖沒有很確認被害人是警員，但懷疑他是警員沒錯（見原審
    卷第75頁）；(2)被告於檢察官偵訊時供稱：「當時跟警察面
    對面，警察抓住我的左肩，所以我從包包裡拿刀子出來，直
    接往警察身上刺，想讓他受傷，當時距離很近，應該是刺中
    胸部。」，另於警詢時供稱：「我當時只想搶回機車鑰匙要
    騎車逃跑，就一直往他身上猛刺，所以我不知道總共刺了幾
    刀。」（見偵查卷第9 頁），按被告自承無任何精神疾病（
    見偵查卷第9 頁、第82頁），依常情被告應可理解胸部為人
    體重要部位，若遭尖刀刺入有致死之可能，被告持扣案折疊
    刀猛刺被害人胸部數次，可認被告確有殺人之故意。故被告
    辯稱不知被害人是警察及無致被害人於死之故意，顯係事後
    卸飾之詞，無足採信。綜上，本件罪證明確，被告犯行足堪
    認定，應予依法論科。
三、核被告所為，係犯刑法第135條第1項對於公務員依法執行職
    務時，施強暴罪、第271條第1項殺人罪。被告以一行為同時
    觸犯刑法第135條第1項及第271條第1項之罪，為想像競合犯
    ，應從一重之第271條第1項殺人罪處斷。原審以被告犯罪明
    確，而適用刑法第135條第1項、第271條第1項、第55條、第
    37條第1 項之規定，並審酌被告之前並無前科，且犯後坦承
    犯行，然其為躲避交通違規舉發而為竊盜之行為，於經被害
    人李朝鎮查獲後，竟為免遭逮捕，即持折疊刀接續刺擊被害
    人李朝鎮，被告與被害人李朝鎮間並無仇隙，惟被害人李朝
    鎮之左上肺葉及左心室均受損傷，足見被告力道之猛烈，被
    告所為不僅剝奪被害人李朝鎮之生命法益，對社會生活之安
    定性亦造成嚴重之危害，且犯罪後未賠償被害人家屬所受損
    害等一切情狀，認其有與社會永久隔離之必要，就殺人罪之
    部分判處無期徒刑，併諭知褫奪公權終身，並說明：扣案之
    摺疊刀1 把為被告所有，為供被告殺人所用之物，業據被告
    供述屬實，爰依刑法第38條第1項第2款宣告沒收，認事用法
    ，審酌刑法第57條各款情形後之量刑亦稱適當。被告上訴仍
    執前詞辯稱並無殺人故意並認原審量刑太重云云，而指摘原
    判決不當，但查本件被告持扣案折疊刀，對被害人之要害即
    胸部部位猛次數刀之行為，其有殺人之故意已如前述，上訴
    仍執陳詞諉卸犯罪，並無理由，應予駁回。另公訴人以被告
    對執行職務之公務員，施以強暴，因而致公務員死亡之結果
    ，亦應涉犯刑法第135條第1項、第3 項前段之罪，因認原審
    漏論刑法第135條第3項前段之罪，而提起上訴云云。然按本
    件被告係持扣案折疊刀猛刺被害人胸部數次致被害人因而死
    亡，因而認定被告行為時具有殺人之故意已如前述，本件非
    因被告之行為而導致被害人死亡之加重結果，故而公訴人以
    原審漏論刑法第135條第3項前段之罪而提起上訴，顯係誤解
    該條項之規定所致，其上訴為無理由，應併予駁回。
據上論斷，應依刑事訴訟法第368條，判決如主文。
本案經檢察官張秋雲到庭執行職務。
中　　華　　民　　國　　96　　年　　5　　月　　31　 　日
　　　　　　　　　刑事第十一庭審判長法　官  張連財
　　　　　　　　　　　　　　　　    法　官  林明俊
　　　　　　　 　 　　　　　　　　　法　官  楊照男
以上正本證明與原本無異。
如不服本判決，應於收受送達後10日內向本院提出上訴書狀，其
未敘述上訴之理由者並得於提起上訴後10日內向本院補提理由書
（均須按他造當事人之人數附繕本）。
本院並得依職權送上訴。
                                    書記官  陳秋雄
中　　華　　民　　國　　96　　年　　5　　月　　31　 　日
附錄：本案論罪科刑法條全文
刑法第135條第1項
對於公務員依法執行職務時，施強暴脅迫者，處3 年以下有期徒
刑、拘役或300元以下罰金。
刑法第271條第1項
殺人者，處死刑、無期徒刑或10年以上有期徒刑。
